臺灣高雄地方法院刑事判決
111年度簡上字第109號
上  訴  人  
即  被  告  楊晉爲


選任辯護人  陳昭琦律師
上列上訴人即被告因偽造文書等案件，不服本院高雄簡易庭民國
111年4月6日111年度簡字第254號第一審簡易判決（聲請簡易判
決處刑書案號：110年度偵字第24753號、第25206號），提起上
訴，本院管轄之第二審合議庭判決如下：
    主  文
上訴駁回。
丁○○犯行使偽造私文書罪部分，緩刑貳年。
    事  實
一、丁○○為丙○○之姪兒，二人間具有家庭暴力防治法第3條第4款
    所定之家庭成員關係。因丙○○向臺灣高雄少年及家事法院（
    下稱高雄少家法院）聲請對丁○○核發民事通常保護令，丁○○
    接獲法院開庭通知書後心生不滿，竟基於公然侮辱之犯意，
    於民國110年7月18日下午1、2時許，在高雄市○○區○○路000
    號之高雄少家法院等待開庭之際，以手機連線至不特定多數
    人均得以共見共聞之臉書社團「抱怨2公社」網頁，張貼記
    載有「相對人丁○○」之開庭通知書翻拍照片，並發表「什麼
    衰小事都可以衰小到拎北，為了爭遺產房子那些弄到姑姑告
    自己的弟弟跟姪子，有這種姑姑我真他媽也是笑笑」等針對
    其姑姑即丙○○不滿之言詞，並在底下留言處，以「垃圾人」
    、「破麻」等語侮辱丙○○，足生損害於丙○○之人格及社會評
    價。
二、丁○○欲於其祖父楊侯明（業於110年5月12日死亡）位在高雄
    市○○區○○街0巷00○0號住處加裝網路附加第四台服務，遂於1
    10年3月15日上午11時許，由中嘉寬頻股份有限公司（下稱
    中嘉公司）人員到上址住處安裝機台，待機台安裝完畢後，
    丁○○明知未徵得楊侯明之同意，竟基於行使偽造私文書之犯
    意，在中嘉公司CM派工單上，偽簽「楊侯明」之署押1枚，
    用以表示是「楊侯明」本人申請上開服務之意思，而偽造私
    文書，並提交予中嘉公司之到場人員而行使之，足生損害於
    楊侯明及中嘉公司對於客戶服務管理之正確性。
三、案經丙○○訴由高雄市政府警察局三民第二分局報告臺灣高雄
    地方檢察署（下稱高雄地檢署）檢察官偵查後聲請簡易判決
    處刑。
    理  由
一、本判決參考司法院「刑事判決精簡原則」而製作。證據能力
    部分因當事人及辯護人均不爭執（見簡上卷第74頁、第103
    頁，本判決以下所引出處之卷宗簡稱對照均詳見附表），得
    不予說明。
二、認定事實所憑之證據： 
　　上開犯罪事實，業據被告丁○○於警詢、偵查及本院審理中均
    坦承不諱（見警一卷第1至4頁、警二卷第1至5頁、他卷第17
    至19頁、偵二卷第15至17頁、簡上卷第69至76頁、第101至1
    08頁），核與告訴人兼告發人丙○○（於公然侮辱部分屬告訴
    人，偽造文書部分則為告發人，下簡稱告訴人）於警詢及偵
    查中所為證述大致相符（見警一卷第5至7頁、警二卷第6至1
    1頁、他卷第17至19頁），並有臉書爆料2公社網頁截圖、中
    嘉公司CM派工單各1份在卷可佐（見警一卷第13頁、警二卷
    第15頁），足認被告自白與事實相符，本件事證明確，被告
    上開犯行堪以認定，均應依法論科。
三、論罪科刑：
　　被告就犯罪事實一所為公然侮辱之舉，已屬家庭成員間實施
    不法侵害之行為，該當家庭暴力防治法第2條第2款之家庭暴
    力罪，並構成刑法規定之犯罪，惟因家庭暴力防治法對於上
    開罪名並無科處刑罰之規定，應依刑法之規定予以論罪科刑
    。被告就犯罪事實一所為，是犯刑法第309條第1項之公然侮
    辱罪；就犯罪事實二所為，是犯刑法第216條、第210條之行
    使偽造私文書罪。被告偽造「楊侯明」署押之行為，乃偽造
    私文書之階段行為，其偽造私文書之低度行為，復為行使之
    高度行為所吸收，均不另論罪。被告所犯上開2罪間，犯意
    各別，行為互殊，應予分論併罰。
四、本院駁回上訴及部分宣告緩刑之理由：
（一）被告雖以：我認為原審判太重，希望能夠給我緩刑的機會
      等語（見簡上卷第69頁），提起上訴。然查：
　　1.按量刑輕重，乃屬事實審法院得依職權自由裁量之事項，
      苟已斟酌刑法第57條各款所列情狀而未逾越法定刑度，不
      得遽指為違法。又關於刑之量定，乃實體法上賦予法院得
      為自由裁量之事項，倘其未有逾越法律所規定之範圍，除
      顯有失出失入等科罰與罪責不相當之情形外，應予尊重，
      不得任意加以指摘。
　　2.原審以被告犯公然侮辱罪及行使偽造私文書罪，事證明確
      ，並依具體個案審酌：「被告不思理性處理家庭糾紛，率
      然在公開之『抱怨2公社』所屬網頁上，以上開粗鄙不堪之
      文字辱罵告訴人，無視告訴人之人格尊嚴，所為實有不該
      ；被告另冒用其祖父楊侯明之名義申請網路附加第四台之
      方案，在CM派工單上，偽簽『楊侯明』之署押1枚，並提交
      予中嘉寬頻公司之承辦人員而行使之，足生損害於楊侯明
      及中嘉寬頻公司對於客戶服務之正確性，所為實屬不該；
      惟念其犯後坦承犯行之態度、犯罪動機、目的、手段、所
      生危害程度，兼衡被告自陳之智識程度、家庭經濟狀況，
      無前科之素行」等一切情狀，分別就公然侮辱罪及行使偽
      造私文書罪依序量處罰金新臺幣（下同）6,000元、有期
      徒刑2月，併諭知以1,000元折算1日之易服勞役、易科罰
      金折算標準，再就偽造之「楊侯明」署押1枚依法宣告沒
      收。經核原審認事用法均無不當，就刑法第57條各款所定
      量刑應審酌之事項，亦妥為斟酌，所處之刑復未逾越法定
      刑度範圍，並無輕重失衡而違反罪刑相當性之情形，其量
      刑並無失當，自應予以維持。
　　3.辯護人雖為被告主張：被告坦承犯行，對中嘉公司並無任
      何損害，依其犯罪情節、惡行、造成之損害而言，論處法
      定最低本刑，仍有法重情輕之失衡情形等語（見簡上卷第
      46頁），請求依刑法第59條規定酌減被告行使偽造文書罪
      部分之刑責。然查，辯護人所據被告之犯後態度、犯罪情
      節、所生危害等節，業經原審於審酌刑法第57條所列各款
      事由時，充分考量。加以被告所犯行使偽造私文書之罪法
      定最低本刑僅為有期徒刑2月（刑法第33條第3款參照），
      對比本案情節，尚難認被告所為有何科以最低度刑仍嫌過
      重之情存在，核非屬刑法第59條所定情形，辯護人此部分
      主張，難認可採。
（二）緩刑之宣告（行使偽造文書部分）：
    1.被告此前未曾因故意犯罪而受有期徒刑以上刑之宣告，此
      有臺灣高等法院被告前案紀錄表1份在卷可憑，足見其素
      行尚可，符合刑法第74條第1項第1款得予以宣告緩刑之條
      件。茲念被告自述：我會在祖父楊侯明住處申裝網路是為
      了架設監視錄影器，以便隨時照看行動不便的祖父母，因
      為中嘉公司合約人是祖父，所以我很自然的就簽祖父的名
      字等語（見警卷第3頁、簡上卷第73頁），尚與告訴人證
      稱：我回父親楊侯明住處查看時，確實有發現多了兩顆監
      視器鏡頭等語相符（見簡上卷第75頁），且與楊侯明於案
      發時尚在世之情相合。可認被告犯罪動機非劣，僅因一時
      失慮，為圖行事便利而犯本件行使偽造私文書罪，犯罪情
      節相對輕微，事後自始坦承犯行，頗見悔意，經此次偵查
      、審判及科刑判決之教訓後，應足以警惕，不致再犯。本
      院因認上述就行使偽造私文書部分所宣告之刑，以暫不執
      行為適當，爰依刑法第74條第1項第1款規定，併予宣告緩
      刑2年，以勵自新。
    2.至被告及辯護人雖請求就被告所犯公然侮辱罪刑部分，同
      為緩刑之宣告。然本院審酌被告對告訴人犯公然侮辱犯行
      後，於警詢、偵查及本院審理中均堅稱無與告訴人和解之
      意願（見警一卷第4頁、他卷第18頁、簡上卷第106頁），
      甚而於警詢時稱：我並沒有意願要跟告訴人和解，因為如
      果和解她一定會跟我要錢，我寧願被關或服勞役，也不願
      給她一毛錢等語（見警一卷第4頁），則依其犯後對告訴
      人之態度，及於訴訟過程中雙方所顯示之高度敵對意識，
      尚難信其無再犯之虞，或已相當反省自身行為，自不宜予
      緩刑之宣告，附此敘明。
據上論斷，應依刑事訴訟法第455條之1第1項、第3項、第368條
，刑法第74條第1項第1款，判決如主文。
本案經檢察官乙○○聲請簡易判決處刑，檢察官甲○○到庭執行職務
。
中　　華　　民　　國　　111 　年　　8 　　月　　23　　日
                  刑事第九庭      審判長法  官  毛妍懿
                                        法  官  黃三友
                                        法  官  張瀞文
以上正本證明與原本無異。
不得上訴。
中　　華　　民　　國　　111 　年　　8 　　月　　23　　日
　　　　　　　　　　　　　　　　　　　　書記官  張惠雯
附錄本案論罪科刑法條：
刑法第309條第1項
公然侮辱人者，處拘役或九千元以下罰金。
刑法第216條
行使第二百一十條至第二百一十五條之文書者，依偽造、變造文
書或登載不實事項或使登載不實事項之規定處斷。
刑法第210條
偽造、變造私文書，足以生損害於公眾或他人者，處五年以下有
期徒刑。
附表：本判決所引出處之卷宗簡稱對照表 
簡稱 卷宗名稱 警一卷 高雄市政府警察局三民第二分局高市警三二分偵字第11072621900號卷宗 警二卷 高雄市政府警察局三民第二分局高市警三二分偵字第11073566700號卷宗 他卷 高雄地檢署110年度他字第7640號卷宗 偵一卷 高雄地檢署110年度偵字第24753號卷宗 偵二卷 高雄地檢署110年度偵字第25206號卷宗 簡卷 本院111年度簡字第254號卷宗 簡上卷 本院111年度簡上109號卷宗